【裁判字號】    99,交聲,108
【裁判日期】    990419
【裁判案由】    聲明異議
【裁判全文】
臺灣臺南地方法院交通事件裁定     99年度交聲字第108號
移送機關    交通部公路總局嘉義區監理所臺南監理站
異議人即
受處分人    甲○○
上列受處分人因違反道路交通管理處罰條例案件，對於交通部公
路總局嘉義區監理所台南監理站民國99年1月21日所為之裁決處
分（處分案號：嘉監南字第裁74-S00000000號），聲明異議，本
院裁定如下：
    主  文
異議駁回。
      理  由
一、原處分意旨略以：異議人即受處分人甲○○（下稱異議人）
    駕駛其所有車牌號碼VHF-948號輕型機車，於民國99年1月13
    日2時40分許，在台南市○○路304號前，因有「拒絕接受酒
    精濃度測試之檢定」之違規行為，遭台南市警察局第四分局
    警員製單舉發，嗣經交通部公路總局嘉義區監理所台南監理
    站（下稱移送機關）以其違規事證明確，依道路交通管理處
    罰條例第35條第4項及第67條第2項（原裁決書漏載）之規定
    ，裁處異議人罰鍰新臺幣（下同）60,000元，並吊銷駕駛執
    照，3年內禁考等處分。
二、本件異議意旨略以：
  (一)依據內政部警政署警察人員對酒後駕車當事人實施強制作為
    應注意事項道路交通管理執行要點，本件舉發，員警有未為
    之行為如下：
 1、執行要點第二點：警察人員執勤時未出示證件，致異議人無
    法分辨真偽，因此，異議人自不可於未確認值勤人員身份前
    ，作酒測之行為。
 2、執行要點第三點：值勤時應全程錄影、錄音，蒐集相關事證
    ，並佐以駕駛人精神狀態等行為，記載筆錄或刑法第一百八
    十五條之三案件測試觀察記錄表，提供司法機關參考。
 3、執行要點第五點：執行各項措施時，不得逾越所欲達成執行
    目的之必要限度，且應以對人民權益侵害最少之適當方式為
    之。如已達目的，或依當時情形，認為目的無法達成時，應
    依職權或因義務人、利害關係人之申請終止執行。
  (二)異議人當時要求員警更換一個新的吹器具，因異議人怕遭前
    一位受測者體液傳染，但員警未為，異議人並非無故拒絕酒
    測。舉發機關應提出錄影資料以證明異議人有拒絕酒測及要
    求更換新品吹氣之行為，且證明該酒測儀器業經檢測合格之
    資料，以證明係合法使用，為此聲明異議等語。
三、按「汽車駕駛人，駕駛汽車經測試檢定有酒精濃度超過規定
    標準者，處新臺幣15,000元以上60,000元以下罰鍰，並當場
    移置保管該汽車及吊扣其駕駛執照1年；因而肇事致人受傷
    者，並吊扣其駕駛執照2年；致人重傷或死亡者，吊銷其駕
    駛執照，並不得再考領。」、「汽車駕駛人拒絕接受第一項
    測試之檢定者，處新臺幣六萬元罰鍰，並當場移置保管該汽
    車及吊銷駕駛執照；如肇事致人重傷或死亡者，吊銷該駕駛
    執照，並不得再考領。」、「汽車駕駛人，曾依第35條第4
    項前段規定吊銷駕駛執照者，3年內不得考領駕駛執照。」
    道路交通管理處罰條例第35條第1項第1款、第4項、第67條
    第2項分別定有明文。
四、經查：
  (一)異議人於民國（下同）99年1月13日2時40分許駕駛車牌號碼
    VHF-948號輕機車行經台南市○○路304號前遭員警攔停，有
    拒絕值勤警員對之實施是否有酒精濃度超過規定標準之測試
    檢定之行為，有台南市警察局99年1月13日南市警交字第S00
    000000號舉發違反道路交通管理事件通知單1紙附卷可參。
  (二)惟異議人固不否認有遭員警攔停一事，然辯稱並無拒絕酒測
    之行為云云，然經本院依職權勘驗台南市警察局第四分局99
    年3月9日南市警四交字第09944229730號函檢送舉發員警於
    上開時、地舉發時所錄製之錄影光碟得知：「於光碟顯示35
    秒時，警方稱第2次告知異議人，問其願不願意配合接受酒
    精儀器測試，異議人均不回答，隨即坐在地上哭，不願配合
    ；在光碟顯示1分54秒時，旁邊有一女性友人告知異議人，
    這件事不是一哭二鬧就可以解決，在光碟顯示2分5秒時，異
    議人哭著告知警方，對不起、不要這樣等語，但警方一直勸
    誡異議人接受酒測、不然要開單告發，但異議人仍置之不理
    ；於光碟3分14秒時，有一男子出現要求警方給予異議人開
    水漱口，但員警告知該男子非當事人，沒有必要理會其請求
    ，異議人則蹲在一旁不言語；在光碟顯示5分25秒時，員警
    告知陪同異議人在旁之女性友人，要她勸異議人接受酒測，
    否則會罰更重，該女性友人則解釋係因剛吃完飯，才會騎車
    經過這裡，剛才那男子不是故意要妨礙員警工作，並要員警
    不要再繼續拍攝，他們會好好配合員警的工作，在光碟顯示
     8分22秒時，員警告知如果願意配合，異議人就起來接受酒
    測，但異議人還是置之不理；於光碟顯示9分0秒時，警方第
    3次告知異議人要求其配合接受酒測，異議人還是不從；在
    光碟顯示9分26秒時，該女性友人有問稱：請問哪位是丁警
    佐等語；在光碟顯示11分30秒時，該名男子先稱：我們會配
    合酒測等語，接著稱也有稱懷疑員警是假的等語，員警答稱
    ：可以撥打110確認，該女性友人則聽聞後，哈哈大笑，又
    接著笑笑跟員警說，不好意思，異議人會配合酒測等語；在
    光碟顯示13分28秒時，員警再問異議人是否願意配合酒測，
    但異議人仍未為，僅該一男、一女之友人口稱要配合等語，
    且該一男、一女之友人也一直勸異議人接受酒測，但異議人
    仍不肯為之，異議人稱酒測會被抓去關等語，該女性友人稱
    異議人是因為異議人沒遇過這樣的事，會害怕，且誤會酒測
    會被抓去關，才不願意酒測等語，員警告知不會這麼嚴重，
    該一男、一女之友人也告知異議人不會這麼嚴重，僅是交通
    違規而已，且該男性友人緊接著稱員警已經給了很多時間方
    便異議人了，然至光碟時間顯示18分48秒播放結束時，仍未
    見異議人有接受酒測之舉措。」等情，有勘驗筆錄1份附卷
    可參；由上開勘驗結果可知，異議人於上開時、地遭員警攔
    停後，要求進行酒精濃度測試時，異議人置之不理，值勤警
    員仍一再好言勸說，經過長達近19分鐘之時間，才以異議人
    之行為已構成拒絕酒精濃度之測試檢定，繼而開立舉發違反
    道路交通管理事件通知單，並當場移置保管異議人所駕駛之
    車輛，期間雖有友人要求警方提供開水給異議人漱口，但均
    無提及要求換新吹具以免吹具上還遺留前一位測試者之體液
    而遭感染一事，且在友人提出懷疑員警身份時，員警有告知
    查證方法，並全程有錄影為證，因此，異議人辯稱本件舉發
    有違反警察人員對酒後駕車當事人實施強制作為應注意事項
    第2點、第3點、第5點之規定，及並非故意拒絕酒精濃度之
    測試檢定行為，係值勤員警未提出新吹具供其測試，即逕行
    開立舉發單云云，顯係詭辯卸責之詞，不足採信。
五、綜上所述，異議人於上揭時、地有拒絕酒精濃度之測試檢定
    之違規行為事實，既堪認定，則移送機關據此並引用道路交
    通管理處罰條例第35條第4項、第67條第2項等規定，裁處異
    議人罰鍰新臺幣6萬元，並吊銷駕駛執照、3年內不得考領駕
    駛執照，於法即無不當，從而，本件異議經核並無理由，應
    予以駁回。
六、據上論斷，應依道路交通管理處罰條例第87條第2項、道路
    交通案件處理辦法第19條，裁定如主文。
中    華    民    國    99    年    4     月    19    日
                     交通法庭   法  官   陳淑勤
以上正本證明與原本無異。
如不服本裁定，應於送達後5日內，向本院提出抗告狀。
                                書記官   謝國欽
中    華    民    國    99    年    4     月    19    日

司法院資訊處製作；財團法人民間司法改革基金會備份。
